最高法院刑事判決　　　　　　　　　　　　　　　九十一年度台上字第六八二五號
　　上　訴　人　甲○○
右上訴人因偽造文書等罪案件，不服台灣高等法院台南分院中華民國九十一年一月九
日第二審判決（九十年度上訴字第一三五六號，起訴案號：台灣台南地方法院檢察署
八十八年度偵字第七八一六、一五四八五號），提起上訴，本院判決如左：
    主  文
原判決關於行使偽造私文書暨教唆偽造私文書部分均撤銷，發回台灣高等法院台南分
院。
其他上訴駁回。
    理  由
一發回部分：
本件原判決認定上訴人甲○○於民國八十四年間，意圖在台南縣永康市○○路一四六
號經營ＫＴＶ店，乃於八十四年六月十二日，教唆方振國未經廖嘉助同意，假冒廖嘉
助名義，製作營利事業統一發證設立登記申請書（營利事業統一編號0000000
0號），並偽刻廖嘉助印章，蓋「廖嘉助」印文一枚在該申請書後，由上訴人持向台
南縣政府申請辦理在該址經營吸引力冷飲店之營利事業設立登記，致台南縣政府陷於
錯誤，將上開不實事項，登載於其職務上製作之商業登記簿與營利事業登記證上，致
生損害於廖嘉助及台南縣政府對於轄內營利事業管理之正確性，而在上址經營「七八
九ＫＴＶ」店，並為該店負責人。復為掩飾其為「七八九ＫＴＶ」店實際負責人之事
實，另行起意，於八十五年五月五日，在該店教唆方振國假冒廖嘉助名義，製作以轉
讓「七八九ＫＴＶ」店予丁仕傑之讓渡書，嗣方振國承上訴人教唆之意，而製作讓渡
書並偽簽廖嘉助署押及指印各一枚在讓渡書後，持交上訴人，讓上訴人得諉稱已將該
店讓渡與丁仕傑經營，足生損害於廖嘉助等情。因而維持第一審論處上訴人行使偽造
私文書，足以生損害於公眾及他人；又教唆偽造私文書，足以生損害於他人罪刑，駁
回上訴人此部分在第二審之上訴，固非無見。
惟查：(一)、犯罪事實應依證據認定，有罪之判決書，應於理由內記載認定犯罪事實所
憑之證據及其認定之理由，否則即有理由不備之違法。原判決認上訴人教唆方振國偽
造廖嘉助名義之營利事業統一發證設立登記申請書，由上訴人持向台南縣政府申辦經
營吸引力冷飲店之營利事業設立登記，理由中雖引用方振國所供：「是伊冒廖嘉助名
義填寫申請書，是甲○○叫伊填寫的，但並不是伊拿到縣政府去申請的，ＫＴＶ店之
員工薪水均係甲○○發放」云云，為其前揭認定之依據，但方振國並未供證上訴人有
持偽造之營利事業統一發證設立登記申請書至台南縣政府申辦營利事業登記，且原判
決認定上訴人自八十三年間即已在上址違規經營「七八九ＫＴＶ」店，既均未使用「
吸引力冷飲店」名義營業，則其行使上開偽造之營利事業統一發證設立登記申請書申
辦「吸引力冷飲店」，目的何在？原判決亦未論列。是原判決就上訴人行使前揭偽造
私文書所為之事實認定，顯未說明所憑之證據及認定之理由，自有判決不備理由之違
法。(二)、原判決雖採信證人胡懋在之供證，認台南縣永康市○○路一四六號房屋係由
上訴人向其承租，租約上承租人何以是方振國，其不清楚云云；惟出租人就實際承租
人與所簽訂租約上承租人不同之親身經歷事項，卻無法說明其中緣由，已難謂與常情
無悖。而證人丁仕傑於偵查中供證其係八十五年五月間向方振國盤頂七八九ＫＴＶ店
，方振國經營該ＫＴＶ店約有一年多 (見偵字第五○一八號卷第三二頁 )；方振國亦
於偵查中供承其自八十三年十一月間起即經營七八九ＫＴＶ店，其是以月租新台幣六
萬元向胡懋在租屋，其與胡懋在較熟，後來其將店盤給一位姓丁的等語 (見偵緝卷第
十七至十八頁 )。上開證據，何以均不能採為有利於上訴人之論據，原判決並未敘明
，同有判決理由不備之違誤。(三)、原判決以「方振國復提出當時ＫＴＶ店應徵伴唱小
姐之分類廣告一紙（附於偵緝字第二七九號偵查卷第二十九頁），其上之應徵電話為
0000000號，經原審向中華電信股份有限公司查詢結果，該電話號碼用戶名稱
為被告甲○○，有該公司復函乙紙在卷可考（見一審卷第六十六、六十七頁），亦與
方振國所稱：該店之真正負責人為甲○○等情相符」，資為其憑以認定上訴人確係經
營前揭ＫＴＶ店之論證之一。惟方振國提出之上開分類廣告，其上並無刊登日期，訊
問筆錄雖記載「庭呈中華日報九月二十五日星期四剪報二張」，但無從辨識刊登之年
度，茍上開廣告係八十六年九月二十五日刊登，何以得據為上訴人自八十三年間起即
違規經營該ＫＴＶ店之論據，原判決並未說明其理由，不無判決不備理由之違誤。又
上訴人於原審聲請傳喚證人石雍賢 (見原審卷第六頁反面 )，以證明實際經營上開Ｋ
ＴＶ店者為方振國，原審未予傳喚，復未說明不予調查之理由，同有可議。上訴意旨
指摘原判決不當，非無理由，應認有發回更審之原因。
二駁回部分：
查刑事訴訟法第三百七十六條所列各罪之案件，經第二審判決者，不得上訴於第三審
法院，法有明文。本件上訴人所犯未經許可擅自接水、接電及使用罪部分，原審係依
建築法第九十四條之一論處罪刑，核屬刑事訴訟法第三百七十六條第一款之案件。依
首開說明，既經第二審判決，自不得上訴於第三審法院，上訴人竟復提起上訴，顯為
法所不許，此部分應予駁回。
據上論結，應依刑事訴訟法第三百九十七條、第四百零一條、第三百九十五條前段，
判決如主文。
中      華      民      國    九十一    年     十一     月    二十八    日
                              最高法院刑事第九庭
                                  審判長法官  陳  炳  煌
                                        法官  陳  正  庸
                                        法官  韓  金  秀
                                        法官  吳  信  銘
                                        法官  徐  文  亮
      右正本證明與原本無異
                                              書  記  官
中      華      民      國    九十一    年     十二     月      六      日
